臺灣嘉義地方法院民事裁定　96年度聲字第640號
聲　請　人　欣嘉石油股份有限公司
法定代理人　乙○○
相　對　人　耀鴻瓦斯管工程有限公司
法定代理人　甲○○
上列聲請人聲請發還擔保金事件，本院裁定如下：
    主  文
聲請駁回。
聲請程序費用由聲請人負擔。
    理  由
一、按應供擔保之原因消滅者，法院應依供擔保人之聲請，以裁
    定命返還其提存物，民事訴訟法第一百零四條第一項第一款
    定有明文。前開規定於其他依法令供訴訟上之擔保者準用之
    ，亦為同法第一百零六條所明定。
二、聲請意旨略以：緣聲請人與相對人間請求給付工程款事件，
    聲請人前依鈞院九十二年度建字第一八號民事判決，提供新
    臺幣（下同）八十五萬零三百五十二元為反擔保，免為假執
    行，並以鈞院九十三年度存字第一０一四號提存在案。嗣上
    開訴訟業經臺灣高等法院臺南分院九十四年度建上字第三號
    判決確定，雙方債務業因聲請人就總金額五百零一萬八千九
    百六十一元為清償提存而消滅，應供擔保之原因已消滅，爰
    依民事訴訟法第一百零四條第一項第一款規定聲請返還擔保
    金。並提出本院九十二年度建字第一八號民事判決、九十三
    年度存字第一０一四號提存書、國庫存款收款書、臺灣高等
    法院臺南分院九十四年度建上字第三號民事判決暨確定證明
    書A+聯合法律事務所九十六律隆字第一六三號律師函、本院
    九十六年度存字第一五五四號提存書、國庫存款收款書、工
    程款項明細表、營業稅法相關規定等為證。
三、聲請人上揭主張，經本院依職權調閱本院九十三年度存字第
    一０一四號擔保提存卷核閱屬實。按經法院判決命債務人提
    供擔保免為假執行，其擔保之原因，乃倘若債權人將來勝訴
    ，原可早達執行之目的，因債務人提供擔保而免為假執行，
    致須俟判決確定後，始能執行，其間所受之損害，以債務人
    提供之擔保為賠償之用而言。惟經核上開判決書可知，本件
    聲請人係債務人，其係為免遭相對人假執行而提存上開擔保
    金，嗣經二審判決確定，判命聲請人仍應給付，聲請人始以
    清償提存方式給付相對人，則依上開說明，聲請人自應證明
    相對人因其提供擔保免為假扣押並無損害發生，或就相對人
    所生損害已經賠償之事實存在，始符合「應供擔保原因消滅
    」之情事，而聲請人並未證明之，即難認其供擔保之原因已
    消滅；且聲請人復未提出其已得受擔保利益人即相對人同意
    返還擔保金，或已定二十日以上之期間，催告受擔保利益人
    即相對人行使權利而不行使之證明，是聲請人聲請返還擔保
    金，要與民事訴訟法第一百零六條準用第一百零四條第一項
    第一款之規定不相符，於法尚有未合。
四、依民事訴訟法第九十五條、第七十八條定如主文。
中　　華　　民　　國　　96　　年　　11　　月　　30　　日
                  民事第一庭法　官　柯月美
以上正本係照原本作成。
如對本裁定抗告須於裁定送達後10日內向本院提出抗告狀。
中　　華　　民　　國　　96　　年　　11　　月　　30　　日
                            書記官　林美足
